---
title: "R Notebook"
author: Pedro Henrique Moreira Pereira
output: html_notebook
---

## Documento de análise exploratoria de dados em R

```{r}
# Load de variáveis e de bibliotecas
library(readxl)
library(tidyverse)
library(dplyr)
library(stringr)
library(lubridate)
library(janitor)
library(zoo)
library(tsbox)
library(forecast)
library(plotly)
library(xts) # lib para time series
library(spotifyr)
source("multiplot.R", local = TRUE)
```

### (A) Visualização básica de dados
```{r}
load(file = "us_change.rda")

data_nivel <- us_change

# Calculando a correlação da taxa entre as variáveis do primeiro trimestre de do ano 2000

data_nivel$Consumption[121] <- 100
for(i in 2:length(data_nivel$Consumption)){
  data_nivel$Consumption[i] <-  (1 + data_nivel$Consumption[i]/100) * data_nivel$Consumption[i-1]
}

data_nivel$Income[121] <- 100
for(i in 2:length(data_nivel$Income)){
  data_nivel$Income[i] <-  (1 + data_nivel$Income[i]/100) * data_nivel$Income[i-1]
}

data_nivel$Production[121] <- 100
for(i in 2:length(data_nivel$Production)){
  data_nivel$Production[i] <-  (1 + data_nivel$Production[i]/100) * data_nivel$Production[i-1]
}

data_nivel$Savings[121] <- 100
for(i in 2:length(data_nivel$Savings)){
  data_nivel$Savings[i] <-  (1 + data_nivel$Savings[i]/100) * data_nivel$Savings[i-1]
}

data_nivel$Unemployment[121] <- 100
for(i in 2:length(data_nivel$Unemployment)){
  data_nivel$Unemployment[i] <-  (1 + data_nivel$Unemployment[i]/100) * data_nivel$Unemployment[i-1]
}


```

<!-- #### Multiplot data  -->
<!-- ```{r} -->

<!-- ``` -->


#### (B) Correlação com indice 100 para o primeiro trimestre do ano 2000


```{r}
correl <-  cor(data_nivel %>% 
      select(-"Quarter")) %>% round(2) 



plot1 <- corrplot::corrplot(correl, 
                   type = "upper",
                   tl.col = "black",
                   )

```

#### (B) Correlação da taxa de variação, sem índice

```{r}
correl2 <-  cor(us_change %>% 
      select(-"Quarter")) %>% round(2) 

plot2 <- corrplot::corrplot(correl2, 
                   type = "upper",
                   tl.col = "black",
                   )
```
#### Conseguimos ver nesses gráficos de correlação a diferença entre usar índice ou apenas a taxa de variação para fazer a correlação. Usando um índice, você está normalizando os dados, fazendo com que a leitura da relação da informação fique padronizada. 




### (C) Plot de dispersão em linhas
```{r}

new_data_nivel <- data_nivel %>% 
  pivot_longer(-Quarter) %>% 
  select(date = Quarter, name, value)

p <- new_data_nivel %>% 
  #filter( name %in% c("pmc", "pim_nivel")) %>% 
  ggplot( aes(x = date, y = round(value,3), color = name)) +
  geom_line() +
  theme_bw()
ggplotly(p)
```


### (C) Plot de dispersão em geom_point
```{r}
p2 <- new_data_nivel %>% 
  #filter( name %in% c("pmc", "pim_nivel")) %>% 
  ggplot( aes(x = date, y = round(value,3), color = name)) +
  geom_point() +
  theme_bw()
ggplotly(p2)
```

#### (D) É possível observar que sempre existe uma relação entre esses dados. No gráfico da correlação, é possível tirar os dados de crescimento e queda das variáveis e a relação entre elas, já na evolução das variáveis no tempo, além de se obter os valores de queda e crescimento, é possível acompanhar o momento em que essa transição ocorre. 

#### (E) É possível visualizar que, a partir do ano 2000 a "produção" teve uma grande queda e uma coisa que pode ter gerado essa influencia pode ter sido o aumento da taxa de "desemprego" no mesmo ano. Mesmo que a renda tenha crescido a partir de 2000 a produção continuou em queda, mas por outro lado o "consumo" teve um aumento a partir desse ano e as pessaos começaram a poupar mais a partir desse ano também.


## Séries de tempo, ciclo, sazonalidade e tendência ("retail.xlsx")

```{r}
# lendo a base de dados, selecioando um range para a base, excluido o cabeçalho do arquivo, limpando os nomes das colunas e modificando a coluna de  "series_id" para "as_date()".
data <- read_excel("retail.xlsx", range = "A2:GH383") %>% 
  janitor::clean_names() %>% 
  dplyr::rename(date = colnames(.)[1]) %>% 
  mutate(date = as_date(date))

# É necessário não selecionar o cabeçalho do arquivo, pois quando se pega o cabeçalho os dados ficam bugados

```

#### Criando um novo dataframe e o transformando em time series
```{r}
#time_series_df <- ts_ts(ts_long(data))
data$date <- ymd(data$date)
df_ts <- xts(x = data, order.by = data$date)
```

#### Plotando a coluna "a3349335t" 
```{r}
data %>%
    ggplot( aes(x = date, y = a3349335t, color = a3349335t)) +
    geom_line()

#ggseasonplot(x = df_ts)
```


### Dataset Spotify 

```{r}
# Fazendo a leitura do dataframe e salvando em um .rds
# spotify_songs <- readr::read_csv('https://raw.githubusercontent.com/rfordatascience/tidytuesday/master/data/2020/2020-01-21/spotify_songs.csv')
#saveRDS(spotify_songs, "df_spotify")


df_song <- readRDS("df_spotify")

# Filtrando base de dados por data, artista, nome da musica, popularidade da musica e genero musical
df_spotfy <- df_song %>% 
  select(track_album_release_date,track_artist, track_name, track_popularity, playlist_genre) %>% 
  as.tibble()

# Verificando quantos tipos de gêneros musicais existem na lista e seperando alguns dfs para plotagem
numero_generos <- df_spotfy %>% pull(playlist_genre) %>% unique()
numero_generos

# Rap 
df_rap <- df_spotfy %>% 
  filter(playlist_genre == "rap") %>% 
  mutate(ano = year(as_date(track_album_release_date))) %>% 
  group_by(ano) %>% 
  summarise(media = mean(track_popularity))

# Pop 
df_pop <- df_spotfy %>% 
  filter(playlist_genre == "pop") %>% 
  mutate(ano = year(as_date(track_album_release_date))) %>% 
  group_by(ano) %>% 
  summarise(media = mean(track_popularity))

# Rock 
df_rock <- df_spotfy %>% 
  filter(playlist_genre == "rock") %>% 
  mutate(ano = year(as_date(track_album_release_date))) %>% 
  group_by(ano) %>% 
  summarise(media = mean(track_popularity))

# Latin 
df_latin <- df_spotfy %>% 
  filter(playlist_genre == "latin") %>% 
  mutate(ano = year(as_date(track_album_release_date))) %>% 
  group_by(ano) %>% 
  summarise(media = mean(track_popularity))

# R&B 
df_r_b <- df_spotfy %>% 
  filter(playlist_genre == "r&b") %>% 
  mutate(ano = year(as_date(track_album_release_date))) %>% 
  group_by(ano) %>% 
  summarise(media = mean(track_popularity))

# EDM 
df_edm <- df_spotfy %>% 
  filter(playlist_genre == "edm") %>% 
  mutate(ano = year(as_date(track_album_release_date))) %>% 
  group_by(ano) %>% 
  summarise(media = mean(track_popularity))

# Gráfico comparativo da evolução dos generos musicais ao longo dos anos
p <- plot_ly(df_rap, x = ~ano, y = ~media, type = 'scatter', mode = "lines+marker", name = "RAP") %>% 
    add_trace(data = df_pop, x = ~ano, y = ~media, name = "POP") %>% 
    add_trace(data = df_rock, x = ~ano, y = ~media, name = "ROCK") %>% 
    add_trace(data = df_latin, x = ~ano, y = ~media, name = "LATIN") %>% 
    add_trace(data = df_r_b, x = ~ano, y = ~media, name = "R&B") %>% 
    add_trace(data = df_edm, x = ~ano, y = ~media, name = "EDM") %>% 
      layout(title = "Evolução dos gostos musicais ao longo dos anos",
             xaxis = list(title ="Ano"),
             yaxis = list(title ="Média de popularidade a.a.")
             )
p

df_spotfy %>%
    ggplot( aes(x = track_album_release_date, y = track_popularity, color = track_artist)) +
    geom_line()

```


### Video Games Dataset

```{r}
# Lendo e salvando base de dados de videogames
# video_games <- readr::read_csv("https://raw.githubusercontent.com/rfordatascience/tidytuesday/master/data/2019/2019-07-30/video_games.csv")
# 
# saveRDS(video_games, "videogames")]

df_video_game <- readRDS("videogames")

# Analisando a marca VALVE

df_valve <- df_video_game %>% 
  filter(developer == "Valve") 

# Trocando NA para 0
df_valve$price[is.na(df_valve$price)] <- 0

df_game_plot <- df_valve %>% ggplot(aes(x = game, y = price, color = owners))+
  geom_point()+
  ggtitle("Relação do preço do jogo por quantidade de compras") + 
  theme_bw()

ggplotly(df_game_plot)
```

